臺灣士林地方法院民事裁定
110年度司字第54號
聲  請  人  劉偉堅  
代  理  人  廖庭璉律師
            黃姝嫚律師
相  對  人  永良有限公司


法定代理人  劉李正綠
代  理  人  黃建復律師
上列聲請人聲請選派檢查人事件，本院裁定如下：
    主  文
一、選派陳麗秀會計師（偉盛聯合會計師事務所，設臺北市○○區
    ○○○路○○○號二樓之一）為相對人之檢查人，檢查相對人如附
    表所示之業務帳目及財產情形。
二、聲請程序費用新臺幣壹仟元由相對人負擔。
    理  由
一、聲請意旨略以：聲請人為繼續6個月以上，出資額比例占相
    對人資本總額25%之股東，相對人之法定代理人為劉李正綠
    ，實際負責人則為第三人劉偉杰。惟相對人從未向不執行業
    務股東說明營運狀況，亦未依法令及章程於會計年度終了提
    出營業報告書及公司財報予股東承認；又依相對人之資產負
    債表，民國109年之銀行存款較108年減少約新臺幣（下同）
    770萬元，且於流動負債表項目新增不明之股東往來債務近5
    00萬元，另於暫付款項下亦出現用途不明之1,300萬元，上
    開款項均高於相對人營收及營運成本甚多。而相對人未經告
    知股東即於109年9月無預警辦理停業，嗣聲請人多次以存證
    信函要求相對人提出公司財務文件及帳簿表冊以供查驗未果
    ，足見相對人之公司財務狀況確有可疑，爰依公司法第110
    條第3項準用第245條第1項規定，聲請法院選派檢查人，檢
    查相對人如附表所示之業務帳目及財產情形，以維權益等語
    。
二、相對人提出書狀並到庭陳述意見略以：相對人前因公司業務
    不振，負責人劉李正綠即於101年間同意劉偉杰以相對人公
    司經營自己之業務，所生盈虧及相關稅費均由劉偉杰自理，
    全體股東均知悉此情，故聲請人實非不知相對人營運狀況。
    又相對人歷來皆委由第三人開拓記帳及報稅代理業務人事務
    所依法製作會計帳冊，且已提出相關資料向聲請人說明，並
    告知聲請人得自行前往查閱，然聲請人仍逕提起本件聲請，
    係為節省查帳成本而濫用司法程序，是本件並無選派檢查人
    之必要等語。
三、按繼續6個月以上，持有已發行股份總數1%以上之股東，得
    檢附理由、事證及說明其必要性，聲請法院選派檢查人，於
    必要範圍內，檢查公司業務帳目、財產情形、特定事項、特
    定交易文件及紀錄；上開規定於有限公司準用之，公司法第
    245條第1項、第110條第3項分別定有明文。參照該項規定於
    107年11月1日修正時之修法理由為「為強化公司治理、投資
    人保護機制及提高股東蒐集不法證據與關係人交易利益輸送
    蒐證之能力，爰修正第1項，擴大檢查人檢查客體之範圍及
    於公司內部特定文件。所謂特定事項、特定交易文件及紀錄
    ，例如關係人交易及其文件紀錄等。另參酌證券交易法第38
    條之1第2項立法例，股東聲請法院選派檢查人時，須檢附理
    由、事證及說明其必要性，以避免浮濫。」，可知具備法定
    要件之少數股東得依該條項規定聲請選派檢查人之目的，乃
    為強化股東保護機制及提高其蒐集如關係人交易利益輸送等
    不法證據之能力，藉由與董監事無關之檢查人，於必要範圍
    內，檢查公司業務帳目、財產情形、特定事項、特定交易文
    件及紀錄，補強監察人監督之不足，以保障股東之權益。是
    聲請人如具備上開股東身分，並檢附理由、事證及說明其必
    要性，亦非濫用權利，浮濫聲請恣意擾亂公司正常營運，基
    於保障股東共益權之行使，即應認有檢查之必要性，已符合
    聲請法院選派公司檢查人之要件，相對人自有容忍檢查之義
    務，法院自應准許之。　　
四、經查：
（一）相對人之資本總額為120萬元，聲請人之出資額為30萬元
      ，占相對人公司資本總額25%，且持有期間超過6個月等情
      ，有相對人公司變更登記表為憑（本院卷第48-50頁），
      並經本院職權調取相對人公司登記案卷查核屬實，堪認聲
      請人符合公司法第245條第1項所定聲請選派檢查人之股東
      身分要件。而依聲請人所提出之公司資料查詢、存證信函
      、相對人公司108、109年度營利事業所得稅申報書暨所附
      資產負債表、公司章程（本院卷第52-79頁），足認相對
      人確有如聲請意旨所述之財務狀況。相對人固以上開情詞
      置辯，惟縱聲請人知悉相對人業務現由劉偉杰實際經營中
      ，仍無礙其得依法聲請檢查相對人業務狀況之權利；且相
      對人本有向聲請人說明公司營運狀況之義務，尚不得要求
      聲請人自行向記帳士查帳；況依相對人所提出之資料（本
      院卷第112-126頁），均未就聲請意旨所述之各筆可疑款
      項詳實說明其內容及用途，堪認本件確有選派檢查人檢查
      相對人業務帳目及財產情形之必要。又檢查人制度既為保
      障少數股東資訊權而設，本質上屬股東共益權之行使，且
      選派檢查人係針對公司之業務帳目及財產情形為查核，檢
      視公司董事執行職務適法性，檢查人本諸其專業知識檢查
      相對人公司之業務、帳目及盈虧狀況，自可適時保障聲請
      人及其餘股東之權利，自難認本件聲請有何濫用司法資源
      之情事。是相對人上開抗辯，均非有據。從而，聲請人依
      公司法第110條第3項準用第245條第1項規定，聲請選派檢
      查人檢查相對人如附表所示之業務帳目及財產情形，為有
      理由，應予准許。
（二）又本院審酌聲請人推薦之陳麗秀會計師（偉盛聯合會計師
      事務所）為國立政治大學會計系暨該校經營管理碩士畢業
      ，曾修讀國立臺灣大學法律學分班，執行會計師業務已逾
      26年，亦為國際舞弊稽核師、國際認證評價師，多次經司
      法機關選任為檢查人、鑑定人之經歷，現為偉盛聯合會計
      師事務所所長等情，有鑑識會計專家學經歷表可參（本院
      卷第80頁），足認其學經歷俱佳，對於公司業務、帳目及
      資金流向等情應能本於專業知識予以檢查，當亦能適時維
      護、保障聲請人及其他股東之權益，且相對人對於選派陳
      麗秀會計師為檢查人亦不爭執（本院卷第142-143、173頁
      ）。爰依公司法第110條第3項準用第245條第1項規定，選
      派陳麗秀會計師為檢查人，檢查相對人如附表所示之業務
      帳目及財產情形，相對人應依檢查人之要求提出相關帳簿
      、表冊、報表、憑證或其他文書以供檢查。至檢查人之報
      酬，應待檢查完畢後，由檢查人提出聲請，再由本院依相
      關事證衡量酌定之，並依非訟事件法第174 條前段規定，
      由相對人負擔，附此敘明。
五、爰裁定如主文。　　
中　　華　　民　　國　 　111 　年　 　4　　月　　8　　日
                  民事第三庭    法  官  楊忠霖
以上正本係照原本作成。
如對本裁定抗告，應於裁定送達後10日內向本院提出抗告狀，並
繳納抗告費新臺幣1,000元。
中　　華　　民　　國　　111 　年　　4 　　月　　11　　日
                                書記官  賴怡婷

附表：
編號 文件名稱 1 108年度資產負債表及損益表。 2 108年度營利事業所得稅資料及申報書、營業人銷售與稅額申報書、會計帳簿（含總分類帳、明細分類帳、日記帳）、會計傳票及會計憑證（含收入傳票、支出傳票、轉帳傳票及後附會計憑證）、財產目錄、進貨合約及訂單、銷貨合約及訂單等文件。 3 108年所有銀行帳戶（含支存、活存、定存）往來明細對帳單。 4 109年度資產負債表及損益表。 5 109年度營利事業所得稅資料及申報書、營業人銷售與稅額申報書、會計帳簿（含總分類帳、明細分類帳、日記帳）、會計傳票及會計憑證（含收入傳票、支出傳票、轉帳傳票及後附會計憑證）、財產目錄、進貨合約及訂單、銷貨合約及訂單等文件。 6 109年所有銀行帳戶（含支存、活存、定存）往來明細對帳單。 7 109年度股東往來之會計傳票與往來對象、資金往來紀錄以及相關文件。 8 109年度暫付款之會計傳票與支付對象、資金往來紀錄以及相關文件。 9 自110年起至本院選派檢查人檢查時為止之會計帳簿（含總分類帳、明細分類帳、日記帳）、會計傳票及會計憑證（含收入傳票、支出傳票、轉帳傳票及後附會計憑證）、財產目錄、進貨合約及訂單、銷貨合約及訂單等文件。